臺灣臺南地方法院刑事判決　　　　　　 100年度訴字第1346號
公　訴　人　臺灣臺南地方法院檢察署檢察官
被　　　告　戴宏信
上列被告因違反毒品危害防制條例案件，經檢察官提起公訴（10
0年度毒偵字第1804號），因被告於本院準備程序中就被訴事實
為有罪之陳述，經本院合議庭裁定由受命法官獨任以簡式審判程
序審理，判決如下：
    主  文
戴宏信施用第一級毒品，累犯，處有期徒刑拾月，扣案之注射針
筒壹支沒收。
    事  實
一、戴宏信前於民國89年間，因施用毒品案件，經本院以89年度
    毒聲字第3683號裁定送觀察、勒戒後，因認有繼續施用毒品
    之傾向，再經本院以90年度毒聲字第1555號裁定令入戒治處
    所施以強制戒治，執行後復由本院以91年度毒聲字第281號
    裁定停止戒治，所餘戒治期間付保護管束，而於91年7月6日
    保護管束期滿執行完畢，經臺灣臺南地方法院檢察署檢察官
    以91年度戒毒偵字第282號為不起訴處分確定；又於前揭強
    制戒治執行完畢後5年內之93年8月間某日起至同年9月25日
    止，再犯施用毒品案件，經本院以93年度訴字第1341號判決
    判處有期徒刑9月確定；另於93至95年間，因竊盜及詐欺案
    件，經本院以93年度易字第923號、95年度簡字第634號判決
    分別判處有期徒刑7月、4月確定；上開3罪嗣經本院以95年
    度聲字第1051號裁定定應執行刑為有期徒刑1年5月確定，於
    95年9月20日縮刑期滿執行完畢。復於97年間，因施用毒品
    案件，經本院以98年度訴字第95號判決判處有期徒刑8月、4
    月，並定應執行有期徒刑10月，又因施用毒品案件，經本院
    以98年度訴字第446號、98年度訴字第758號判決判處有期徒
    刑8月、10月，嗣前開4罪經本院以98年度聲減字第65號裁定
    減刑及定應執行刑為有期徒刑1年9月，於99年11月12日縮短
    刑期假釋出監，並於100年1月18日假釋期滿未經撤銷，視為
    已執行完畢。
二、詎戴宏信猶不思悔改，明知海洛因係毒品危害防制條例第2
    條第2項第1款之第一級毒品，不得非法施用、持有，竟於前
    開有期徒刑執行完畢後5年內之100年8月14日晚間9時許，又
    基於施用第一級毒品海洛因之犯意，在臺南市○○區○○路
    100巷底河邊春夢公園內，以將海洛因摻水置於針筒內注射
    之方式，施用海洛因1次。嗣戴宏信於同日晚間9時50分許，
    在臺南市○○區○○路146巷20弄7號前為警盤查，經警發覺
    其為列管之毒品管制人口，戴宏信遂於具有偵查職務之司法
    警察發覺其施用毒品之犯行前，主動提出其所有而供其施用
    海洛因所用之注射針筒1支為警查扣，並向承辦員警承認於
    上開時地施用海洛因之事實，且願意接受裁判而自首，復經
    警徵得其同意於同日晚間11時20分許採集其尿液，送驗結果
    確呈嗎啡及可待因陽性反應，始確認上情。
三、案經臺南市政府警察局永康分局報告臺灣臺南地方法院檢察
    署檢察官偵查起訴。
    理  由
一、按本件被告戴宏信所犯為死刑、無期徒刑、最輕本刑3年以
    上有期徒刑以外之罪，亦非屬高等法院管轄之第一審案件，
    其於準備程序進行中，先就被訴事實為有罪之陳述，經告知
    簡式審判程序之旨，並聽取檢察官、被告之意見後，本院合
    議庭依刑事訴訟法第273條之1第1項裁定進行簡式審判程序
    ，是本案之證據調查，依同法第273條之2規定，不受同法第
    159條第1項、第161條之2、第161條之3、第163條之1，及第
    164條至第170條所規定證據能力認定及調查方式之限制，合
    先敘明。
二、又依92年7月9日修正公布、93年1月9日施行之毒品危害防制
    條例第20條、第23條第2項規定：犯該條例第10條之罪者，
    檢察官應聲請法院裁定，令被告入勒戒處所觀察、勒戒，其
    期間不得逾2月；觀察、勒戒後，依據勒戒處所之陳報，認
    受觀察、勒戒人有繼續施用毒品傾向者，檢察官應聲請法院
    裁定令入戒治處所強制戒治，其期間為6個月以上，至無繼
    續強制戒治之必要為止，但最長不得逾1年；依前項規定為
    觀察、勒戒或強制戒治執行完畢釋放後，5年後再犯同條例
    第10條之罪者，適用前開觀察、勒戒或強制戒治之規定；觀
    察、勒戒或強制戒治執行完畢釋放後，5年內再犯同條例第
    10條之罪者，檢察官應依法追訴。是上開規定已將施用毒品
    者之刑事處遇程序，區分為「初犯」、「5年內再犯」及「5
    年後再犯」，依其立法理由，認「初犯」經觀察、勒戒或強
    制戒治後，應為不起訴處分；經觀察、勒戒或強制戒治執行
    完畢釋放後，「5年內再犯」者，因其再犯率甚高，原實施
    之觀察、勒戒及強制戒治既已無法收其實效，爰依法追訴；
    至經觀察、勒戒或強制戒治執行完畢釋放後，「5年後再犯
    」者，前所實施之觀察、勒戒或強制戒治已足以遮斷其施用
    毒品之毒癮，為期自新及協助其斷除毒癮，仍適用與「初犯
    」相同之規定，先經觀察、勒戒或強制戒治之程序。故依修
    正後之規定，僅限於「初犯」及「5年後再犯」2種情形，始
    應先經觀察、勒戒或強制戒治程序；倘被告於5年內已再犯
    ，經依法追訴處罰，縱其第3次（或第3次以上）再度施用毒
    品之時間，在初犯經觀察、勒戒或強制戒治執行完畢釋放5
    年以後，仍不合於「5年後再犯」之規定，且因已曾於「5年
    內再犯」，顯見其再犯率甚高，原實施觀察、勒戒或強制戒
    治，已無法收其實效，即應依該條例第10條處罰，至第3次
    （或第3次以上）施用毒品之時間，是否宜有期間限制？以
    多久為適宜？則分屬刑事政策、專門醫學之範圍，非審判機
    關所能決定，有待循立法途徑解決（最高法院95年5月9日95
    年度第7次刑事庭會議決議、97年9月9日97年度第5次刑事庭
    會議決議意旨參照）。查本件被告前曾受如事實欄所述之強
    制戒治處分，並於91年7月6日執行完畢，經臺灣臺南地方法
    院檢察署檢察官以91年度戒毒偵字第282號為不起訴處分確
    定，復於前開強制戒治處分執行完畢後5年內之93年8月間某
    日起至同年9月25日止，又犯施用毒品案件，經本院以93年
    度訴字第1341號判決判處有期徒刑9月確定等情，有臺灣高
    等法院被告前案紀錄表1份在卷可稽（見本院卷第4至11頁）
    ，足見被告於初犯經觀察、勒戒及強制戒治執行完畢後5年
    內，已曾再犯施用毒品案件，並經依法追訴處罰，揆諸上開
    最高法院決議要旨，縱其本次所犯施用毒品案件距初犯經觀
    察、勒戒及強制戒治程序執行完畢已逾5年，仍無再經觀察
    、勒戒或強制戒治之必要，應由本院依法論罪科刑。
三、上開犯罪事實，業據被告於偵審中均坦承不諱（見警卷第5
    至7頁、偵查卷第23至24頁、本院卷第22至28頁），且被告
    於100年8月14日經採尿送驗結果，確呈海洛因進入人體代謝
    分解後之嗎啡、可待因陽性反應等節，有臺南市政府警察局
    永康分局偵辦毒品危害防制條例案送驗尿液編號與真實姓名
    對照表編號名冊、長榮大學於100年8月26日所出具之確認報
    告各1份附卷可稽（見警卷第15頁、偵查卷第26頁），並有
    臺南市政府警察局永康分局扣押筆錄、扣押物品目錄表各1
    份及查獲照片2張可資參佐（見警卷第8至9頁、第17頁），
    復有被告所有而供其施用海洛因使用之針筒1支扣案為證。
    堪認被告上開任意性之自白，確與事實相符，堪與採信。是
    本件事證明確，被告犯行洵堪認定，應予依法論科。
四、按海洛因依其成癮性、濫用性及對社會危害性之程度，已依
    毒品危害防制條例第2條第2項第1款規定列為第一級毒品，
    禁止非法持有及施用；是核被告所為，係犯毒品危害防制條
    例第10條第1項之施用第一級毒品罪。被告持有第一級毒品
    ，復進而施用，其施用毒品前持有毒品之低度行為，為施用
    之高度行為所吸收，不另論罪。再被告甫於100年1月18日受
    如事實欄所載之罪刑執行完畢，有前引臺灣高等法院被告前
    案紀錄表可稽，其於有期徒刑執行完畢後5年內，故意再犯
    本件有期徒刑以上之罪，為累犯，應依刑法第47條第1項規
    定加重其刑。
五、復按刑法第62條所稱自首，指行為人自行申告自己尚未被發
    覺之犯罪行為，而自願接受法院裁判之行為。其申告之內容
    ，僅須足以使刑事追訴機關憑以查明犯罪之真相即可，不以
    事實真相完全相符為必要；又刑法第62條所謂「發覺」，固
    非以有偵查犯罪職權之機關或人員確知其人犯罪無誤為必要
    ，而於對其發生嫌疑時，即得謂為已發覺；但此項對犯人之
    嫌疑，仍須有確切之根據得為合理之可疑者，始足當之，若
    單純主觀上之懷疑，要不得謂已發生嫌疑，最高法院72年度
    台上字第641號、75年度台上字第1634號判例意旨可資參照
    。查被告於100年8月14日晚間9時50分許，在臺南市○○區
    ○○路146巷20弄7號前為警盤查，雖經警查悉其係列管毒品
    定期調驗人口，因逾期未接受採驗，已通報為強制採驗人口
    ，惟揆諸前揭規定，被告為警盤查當時既尚無具體情資顯示
    被告有施用毒品之犯行，亦無任何毒品、施用毒品工具或其
    他施用毒品之徵象遭警查覺，亦即被告係在警方知悉其本件
    施用毒品之犯行或掌握人證、物證等確切之事證依據而得合
    理懷疑其涉嫌施用毒品之前，即主動向員警供承其於上開時
    地施用海洛因之行為，並自願接受調查等情，此有被告之警
    詢筆錄、臺南市政府警察局永康分局100年10月31日南市警
    永偵字第1000027941號函暨偵查報告各1份附卷可考（見警
    卷第5至7頁、本院卷第18至19頁），則被告顯係對於未經發
    覺之罪自首而接受裁判，參以被告自始坦承犯行，並就犯罪
    情節供述明確等情，堪認其確出於悔悟而自首，爰依刑法第
    62 條前段之規定，減輕其刑，並依法先加後減之。
六、爰審酌被告自91年7月6日強制戒治執行完畢釋放後，仍有如
    事實欄所載於短時間內多次施用毒品犯行遭查獲，經判刑確
    定並執行完畢之紀錄，此外，復再因於100年5月7日施用第
    一級毒品案件，於100年6月30日經臺灣臺南地方法院檢察署
    檢察官以100年度毒偵字第1206號提起公訴（該案並已經本
    院於100年9月19日判決處有期徒刑8月確定），有該案之起
    訴書、判決書及前述臺灣高等法院被告前案紀錄表附卷足據
    （見本院卷第30頁、偵查卷第28頁），足認其素行不佳，且
    前已因觀察、勒戒及強制戒治執行完畢而經不起訴處分，業
    受毒品危害防制條例對施用毒品人之寬典，仍不知警惕，復
    再次為本件施用毒品之犯行，顯見其意志不堅，未能戒除毒
    癮惡習，惡性非淺，然念其施用毒品所生危害，實以自戕身
    心健康為主，尚未對社會秩序及他人權益造成嚴重破壞，犯
    後復自首坦承犯行，態度尚佳，兼衡其犯罪動機、目的、智
    識程度與家庭經濟狀況等一切情狀，認檢察官就本件具體求
    處有期徒刑10月為適當，爰量處如主文所示之刑，以示懲儆
    。另扣案之注射針筒1支，係被告所有供其本次施用海洛因
    所用之物，業經被告坦認在卷，應併依刑法第38條第1項第2
    款規定併予宣告沒收之。
據上論斷，應依刑事訴訟法第273條之1第1項、第299條第1項前
段，毒品危害防制條例第10條第1項，刑法第11條前段、第47條
第1項、第62條前段、第38條第1項第2款，判決如主文。
本案經檢察官吳書嫺到庭執行職務。
中    華    民    國   100    年    12    月     1    日
                  刑事第五庭    法  官  余玟慧
以上正本證明與原本無異。
如不服本判決應於收受本判後10日內向本院提出上訴書狀，並應
敘述具體理由。其未敘述上訴理由者，應於上訴期間屆滿後20日
內向本院補提理由書狀（均須按他造當事人之人數附繕本）「切
勿逕送上級法院」。
                                書記官  顏惠華
中    華    民    國   100    年    12    月     1    日
附錄本案論罪科刑法條：
毒品危害防制條例第10條
施用第一級毒品者，處 6 月以上 5 年以下有期徒刑。
施用第二級毒品者，處 3 年以下有期徒刑。